【裁判字號】    98,上訴,2069
【裁判日期】    980617
【裁判案由】    毒品危害防制條例
【裁判全文】
臺灣高等法院刑事判決               98年度上訴字第2069號
上  訴  人
即  被  告  甲○○
                      號
指定辯護人  本院公設辯護人李廣澤
上列上訴人因違反毒品危害防制條例案件，不服臺灣桃園地方法
院97年度訴字第1211號，中華民國98年3月31日第一審判決（起
訴案號：臺灣桃園地方法院檢察署97年度偵字第22263號）提起
上訴，本院判決如下：
    主  文
原判決撤銷。
甲○○販賣第一級毒品，累犯，各處如附表編號1至3所示之刑。
應執行有期徒刑拾捌年。扣案海洛因參小包（驗餘毛重共貳點肆
捌公克）及海洛因殘渣袋參個均沒收銷燬之；未扣案之販賣海洛
因所得新台幣壹萬伍仟元沒收，如全部或一部不能沒收時，以其
財產抵償之。
    事  實
一、甲○○曾於民國91年間因違反槍砲彈藥刀械管制條例，經台
    灣新竹地方法院於92年11月28日判處有期徒刑1年2月，併科
    罰金新台幣（下同）20,000元確定，又於92年間因施用毒品
    案件，經同法院判處有期徒刑6月確定，上開二罪有期徒刑
    部分經裁定應執有期徒刑1年6月確定，執行中經假釋，於94
    年6月10日縮刑假釋期滿，未經撤銷假釋，未執行之刑以已
    執行論而執行完畢，其明知海洛因係毒品危害防制條例所管
    制之第一級毒品，竟基於營利之意圖，於97年10月間，多次
    向真實姓名不詳綽號「阿河」之成年男子，在新竹縣竹北鎮
    ○○○○道附近等處，以不詳之價格販入數量不詳之海洛因
    ，並摻入少量葡萄糖粉末增加重量之方式，謀取不詳差價之
    不法利益，茲將其犯行分述如下：
    (1)先於97年10月8日下午7時許，在桃園縣龜山鄉長庚醫院林
      口分院（下稱長庚醫院）復健大樓7樓15號病房，以5,000
      元之價格，販賣數量不詳之海洛因1小包予乙○○及丙○○。
    (2)再於97年10月11日下午7時許，在上開地點，以5000元之
      價格，販賣數量不詳之海洛因1小包予乙○○及丙○○。
    (3)復於97年10月14日下午4時許，在前揭地點，以5000元價
      格，販賣數量不詳之海洛因1小包予乙○○及丙○○。
二、嗣於97年10月14日下午5時40分許，正欲離開長庚醫院之際
    ，在該院之公12停車場為警盤查身份，其自背包內取出皮夾
    欲取出證件供查驗時，為警發現該皮夾有一夾層，經其同意
    警方搜索，警方在上開皮夾之夾層內發現查扣此次販賣毒品
    所攜來之海洛因2小包，又在其所駕駛之車號JG-7500號自小
    客車內發現查扣此次販賣毒品所攜來之內含海洛因殘渣之海
    洛因1小包（上開海洛因3小包毛重共2.5公克，取0.02公克
    鑑驗，驗餘毛重共2.48公克）。
三、案經桃園縣政府警察局龜山分局報告臺灣桃園地方法院檢察
    署檢察官偵查起訴。
    理  由
壹、證據能力：
    按傳聞法則之重要理論依據，在於傳聞證據未經當事人之反
    對詰問予以核實，乃予排斥，惟若當事人已放棄對原供述人
    之反對詰問權，於法院審判時表明同意該等傳聞證據可作為
    證據，基於證據資料愈豐富，愈有助於真實發現之理念，並
    貫徹刑事訴訟法修法加重當事人進行主義之精神，確認當事
    人對於證據能力有處分權之制度，傳聞證據經當事人同意作
    為證據，法院認為適當者，亦得為證據。另當事人於調查證
    據時，對於傳聞證據表示「沒有意見」、「對於證據調查無
    意見」，而未於言詞辯論終結前聲明異議，應視為已有將該
    等傳聞證據採為證據之同意，此刑事訴訟法第159條之5定有
    明文。是以下所引證據，經本院當庭提示，檢察官、上訴人
    即被告與其辯護人均無意見，且未於言詞辯論終結前聲明異
    議，本院審酌該等證據作成之情況，認為適於為本件認定事
    實之依據，依刑事訴訟法第159條之5第2項規定，應具有證
    據能力，該得採為證據，合先說明。
貳、實體部分：
一、上開事實，業據被告甲○○於本院審理時坦承不諱，核與證
    人丙○○於警詢、偵查中供述或證述情節相符（見97年度偵
    字第22263號卷〈以下稱偵查卷〉第35頁、第36頁、第66頁
    ）。復有扣案之白粉3小包，經鑑驗結果，屬海洛因成分，
    毛重共2.5公克，驗餘毛重共2.48公克，有台灣檢驗科技股
    份有限公司濫用藥物檢驗報告1紙附卷可稽（見偵查卷第93
    頁）。又按毒品危害防制條例所處罰之販賣毒品罪，其成立
    除客觀上有買賣毒品之行為外，主觀上並須具有藉買賣毒品
    以從中牟取利益之意圖，而查毒品海洛因等毒品之買賣並無
    一定之公定價格（屬於市場變動性所生之浮動價格），一般
    亦非公然交易，無論係瓶裝或紙包裝，抑或其他方式之包裝
    ，均可以為任意分裝增減其重量或份量，是每次買賣之價格
    恆依買賣雙方之關係深淺、資力、毒品之品質及供需情況等
    而異。本案被告坦認將販入之海洛因摻入葡萄糖粉末以虛增
    其重量，而予以分裝販出（見偵查卷第13頁警詢筆錄），其
    基於營利之犯意甚明。而海洛因戕害國民身心健康，危害匪
    淺，向為政府厲法查緝之目標，苟無利得，被告豈有甘冒遭
    查緝法辦重刑之風險，而平白無端從事海洛因販賣之理？是
    被告確有販賣毒品海洛因以賺取價差從中牟取利益之營利意
    圖，足堪認定。綜上，堪認被告於本院之自白與事實相符，
    而可採信，其所犯販賣第一級毒品海洛因之犯行，堪以認定
    。
二、查海洛因係毒品危害防制條例第2條第2項第1款所稱之第一
    級毒品。核被告所為，係犯毒品危害防制條例第4條第1項之
    販賣第一級毒品罪。其上開3次犯行，行為不同，犯意各別
    ，應分論併罰之。被告有如事實欄所述前科與執行情形，甫
    於94年6月10日執行完畢，有本院被告前案紀錄表附卷可稽
    ，其於執行完畢5年內故意再犯本件有期徒刑以上之罪，為
    累犯，因其所犯之罪法定本刑死刑、無期徒刑部分，依法均
    不得再加重，僅就其法定刑罰金部分各依法加重其刑。
三、按同為販賣毒品之人，其原因動機不一，犯罪情節未必盡同
    ，或有大宗運輸者，亦有中、小之分，其販賣行為所造成危
    害社會之程度自屬有異，法律科處此類犯罪，所設之法定最
    低本刑卻相同，不可謂不重。於此情形，倘依其情狀處以相
    當之有期徒刑，即足以懲儆，並可達防衛社會之目的者，自
    非不可依客觀之犯行與主觀之惡性二者加以考量其情狀，是
    否有可憫恕之處，適用刑法第59條之規定酌量減輕其刑，期
    使個案裁判之量刑，能斟酌至當，符合比例原則。經查：被
    告販賣第一級毒品，戕害國民健康，助長施用毒品惡習，其
    等之行為實屬不該，惟被告經認定販賣毒品之獲利非鉅，所
    為均係小額交易，應係毒品交易之下游，其惡性情節較諸大
    量走私進口或長期販賣毒品之「大盤」、「中盤」毒販多所
    差異，且其於本院坦認犯行，徵其販賣毒品次數、數量及其
    獲利均不多，對於他人及國家社會侵害之程度非屬重大，認
    被告販賣之犯罪情節，縱對其科以最低法定刑猶嫌過重，依
    一般國民生活經驗法則，實屬情輕法重，當足引起一般人之
    同情，顯有憫恕之處，爰依刑法第59條規定減輕其刑，法定
    刑之罰金刑部分，並予以加重後減輕之。
四、原審就被告甲○○予以論罪科刑，並援用刑法第59條之規定
    減輕其刑，對被告所犯三罪，各量處有期徒刑15年2月，並
    定其應執行有期徒刑30年，固非全然無見。惟(一)被告於本院
    審理中坦認犯行，深表悔意等情，原審未及審酌，已有未合
    ，又徵之，被告前述犯罪之情狀，本院認原審所定應執行之
    刑有期徒刑30年，失之過重；(二)又包裝袋內應殘留微量海洛
    因粉末無法析離，從而扣案包裝毒品之包裝袋3個，均應依
    毒品危害防制條例第18條第1項前段規定，諭知沒收銷燬，
    原審漏未論斷，應有疏漏。本院審酌全案情節，認為被告上
    訴意指摘認原審量刑過重而提起上訴，為有理由，而原判決
    既有前揭可議之處，即屬無可維持，自應由本院將原判決予
    以撤銷改判。爰審酌被告明知海洛因係列管毒品，施用者危
    害國人身心健康及社會秩序至鉅，為國法所厲禁，並經政府
    、媒體、教育機構廣為宣導，乃竟漠視法令禁制，恣意販賣
    第一級毒品海洛因他人施用，兼衡被告其素行、智識程度，
    其等犯罪之動機、目的、手段、販賣數量非鉅、暨犯罪後於
    本院坦認犯行，知所悔悟之態度等一切情狀，量處如主文第
    2項所示之刑，並定其應執行刑有期徒刑18年。被告為警扣
    案之上開海洛因3小包（毛重共2.5公克，驗餘毛重共2.48公
    克）及其外包裝袋3個與殘留海洛因難以完全析離，均應依
    毒品危害防制條例第18條第1項前段規定沒收併銷燬之。又
    鑑定時經取樣鑑驗耗用之毒品0.02公克，因已不存在，自無
    庸宣告沒收。另未扣案之販賣海洛因所得每次各5,000元，
    為渠販賣毒品之所得，應依毒品危害防制條例第19條第1項
    之規定，於各該罪宣告沒收，如全部或一部不能沒收時，以
    其財產抵償之。
據上論斷，應依刑事訴訟法第369條第1項前段、第364條、第299
條第1項前段，毒品危害防制條例第4條第1項、第18條第1項、第
19條第1項，刑法第11條前段、第47條第1項、第51條第5款、第
9款、第59條，判決如主文。
本案經檢察官沈世箴到庭執行職務。
中    華    民    國    98    年    6    月  17      日
                  刑事第八庭  審判長法  官  鄭文肅
                                    法  官  蔡光治
                                    法  官  劉嶽承
以上正本證明與原本無異。
如不服本判決，應於收受送達後10日內向本院提出上訴書狀，其
未敘述上訴之理由者並得於提起上訴後10日內向本院補提理由書
（均須按他造當事人之人數附繕本）「切勿逕送上級法院」。
                                    書記官  何仁崴
中    華    民    國    98    年    6     月    17    日
附錄：本案論罪科刑法條全文
毒品危害防制條例第4條第1項
製造、運輸、販賣第一級毒品者，處死刑或無期徒刑；處無期徒
刑者，得併科新臺幣 2 千萬元以下罰金。
製造、運輸、販賣第二級毒品者，處無期徒刑或 7 年以上有期徒
刑，得併科新臺幣 1 千萬元以下罰金。
製造、運輸、販賣第三級毒品者，處 5 年以上有期徒刑，得併科
新臺幣 7百萬元以下罰金。
製造、運輸、販賣第四級毒品者，處 3 年以上 10 年以下有期徒
刑，得併科新臺幣 3 百萬元以下罰金。
製造、運輸、販賣專供製造或施用毒品之器具者，處 1 年以上 7
年以下有期徒刑，得併科新臺幣 1 百萬元以下罰金。
前五項之未遂犯罰之。毒品危害防制條例第4條第1項
附表：
┌──┬───────────┬────────────┐
│編號│犯罪事實              │宣告刑                  │
├──┼───────────┼────────────┤
│1   │97年10月8日下午7時許，│處有期徒刑拾伍年貳月，未│
│    │在桃園縣龜山鄉長庚醫院│扣案之販賣海洛因所得新台│
│    │林口分院復健大樓7樓15 │幣伍仟元沒收，如全部或一│
│    │號病房，以5000元之價格│部不能沒收時，以其財產抵│
│    │，販賣不詳數量海洛因1 │償之。                  │
│    │小包予乙○○及丙○○。│                        │
│    │                      │                        │
├──┼───────────┼────────────┤
│2   │97年10月11日下午7時許 │處有期徒刑拾伍年貳月，未│
│    │，在桃園縣龜山鄉長庚醫│扣案之販賣海洛因所得新台│
│    │院林口分院復健大樓7樓 │幣伍仟元沒收，如全部或一│
│    │15號病房，以5000元之價│部不能沒收時，以其財產抵│
│    │格，販賣不詳數量海洛因│償之。                  │
│    │1小包予乙○○及丙○○ │                        │
│    │。                    │                        │
├──┼───────────┼────────────┤
│3   │97年10月14日下午4時許 │處有期徒刑拾伍年貳月；扣│
│    │，在桃園縣龜山鄉長庚醫│案海洛因參小包（驗餘毛重│
│    │院林口分院復健大樓7樓 │共貳點肆捌公克）及海洛因│
│    │15號病房，以5000元之價│殘渣袋參個均沒收銷燬之；│
│    │格，販賣不詳數量海洛因│未扣案之販賣海洛因所得新│
│    │1小包予乙○○及丙○○ │台幣伍仟元沒收，如全部或│
│    │。                    │一部不能沒收時，以其財產│
│    │                      │抵償之。                │
└──┴───────────┴────────────┘


司法院資訊處製作；財團法人民間司法改革基金會備份。
